臺灣臺中地方法院刑事判決
109年度訴字第1436號
公  訴  人  臺灣臺中地方檢察署檢察官
被      告  陳家玄



上列被告因違反毒品危害防制條例案件，經檢察官提起公訴（10
9年度毒偵字第290號），本院判決如下：
    主    文
陳家玄施用第一級毒品，免刑。扣案如附表編號一所示之物沒收
銷燬；扣案如附表編號二至三所示之物均沒收。
    犯罪事實
一、陳家玄明知海洛因係毒品危害防制條例第2條第2項第1款所
    列第一級毒品，甲基安非他命則係同條例第2條第2項第2款
    所列第二級毒品，均不得持有及施用，竟基於施用第一、二
    級毒品之犯意，於民國109年1月16日7時許，在其位在臺中
    市○○區○○路000號9樓之17居處，以將海洛因、甲基安非他命
    置入針筒注射之方式，同時施用第一級毒品海洛因、第二級
    毒品甲基安非他命1次。嗣因警員持本院另案核發之搜索票
    對陳家玄執行搜索扣得其施用所餘、所用如附表所示之物，
    並徵得其同意而於109年1月16日10時45分許採集其尿液送驗
    ，其結果呈現可待因、嗎啡、安非他命及甲基安非他命陽性
    反應，始悉上情。
二、案經臺中市政府警察局第三分局報告臺灣臺中地方檢察署檢
    察官偵查起訴。
    理    由
一、本判決以下所引用被告陳家玄以外之人於審判外之陳述，檢
    察官、被告迄至本院言詞辯論終結前均未聲明異議，而被告
    心神喪失並因疾病而於本院審理期日不能到庭（詳後述），
    本院審酌上開陳述作成之情況並無違法不當之情形或證明力
    明顯過低之瑕疵，爰依刑事訴訟法第159條之5第1項及第2項
　　，認均得為證據。
二、上揭犯罪事實，業據被告於警詢、本院準備程序時均坦承不
    諱（見毒偵卷第46頁、本院卷第53頁），並有本院搜索票影
    本、臺中市政府警察局第三分局搜索扣押筆錄暨附件、採集
    尿液送驗採證同意書、偵辦毒品案件尿液檢體對照表、正修
    科技大學超微量研究科技中心尿液檢驗報告、衛生福利部草
    屯療養院鑑驗書及扣案物品照片各1份在卷可稽（見毒偵卷
    第59至71、113、121頁、核交卷第7至9頁），復有如附表所
    示之物扣案可佐，已足認被告之任意性自白與事實相符。是
    本案事證明確，被告所為上開施用第一級毒品海洛因及第二
    級毒品甲基安非他命之犯行，堪以認定。
三、核被告所為，係犯毒品危害防制條例第10條第1項施用第一
    級毒品罪、同條例第10條第2項施用第二級毒品罪。被告施
    用第一、二級毒品前持有第一、二級毒品之低度行為，均為
    施用之高度行為所吸收，不另論罪。被告係以將海洛因、甲
    基安非他命置入針筒注射之方式同時施用第一級毒品海洛因
　　、第二級毒品甲基安非他命，業據被告於本院準備程序時供
    承在卷（見本院卷第53頁），是被告所為係以一施用行為同
    時觸犯上開施用第一級毒品、施用第二級毒品等罪，應認係
    想像競合犯，依刑法第55條前段，從一重論以施用第一級毒
    品罪；公訴意旨認應予分論併罰，容有誤會。
四、被告為本案施用上開毒品之行為，本應予科刑。惟被告所涉
    該等行為經檢察官起訴並繫屬於本院後，修正後毒品危害防
    制條例第20條第3項、第23條第2項等規定業於109年7月15日
    施行，而依同條例第35條之1第2款，施行前犯同條例第10條
    之罪之審判中案件，於修正施行後，由法院依修正後規定處
    理，依修正後之規定應為不起訴之處分者，法院應為免刑之
    判決，是本案應由本院適用上開修正後規定處理。基於此次
    修法揭示之刑事政策，倘再犯同條例第10條之罪距最近1次
    觀察、勒戒或強制戒治執行完畢釋放後已逾3年者，即非修
    正後同條例第23條第2項規定所指應依法追訴之「3年內再犯
　　」情形，應再依修正後同條例第20條第3項、第1項令觀察、
    勒戒，不因其間是否另犯該罪經起訴、判刑或執行而受影響
    （最高法院109年度台上字第3826號判決意旨參照）；而被
    告前因施用第一級毒品，經臺灣臺南地方法院以89年度毒聲
    字第1875號裁定令觀察、勒戒，嗣以89年度毒聲字第2194號
    裁定施以強制戒治，於90年2月8日停止其處分，而於90年7
    月22日執行完畢，此後被告即未再經觀察、勒戒或強制戒治
　　，有臺灣高等法院被告前案紀錄表1份附卷可稽，本院爰依
    上開修正後規定，依職權裁定令被告入勒戒處所觀察、勒戒
　　，後被告經觀察、勒戒，依據勒戒處所之陳報，其經評估有
    繼續施用毒品傾向，本院再依職權裁定令被告入戒治處所強
    制戒治，嗣被告於111年7月6日因停止戒治釋放出所等情，
    有前開臺灣高等法院被告前案紀錄表、上開各裁定、有無繼
    續施用毒品傾向評估標準紀錄表、證明書、報請停止戒治報
    告表、臺灣臺中地方檢察署檢察官戒治處分執行指揮書等件
    各1份在卷可憑（見本院卷第79至81、99至103、123至124頁
　　）；從而，本案被告所為上開犯行，依毒品危害防制條例第
    23條第1項等規定原應為不起訴處分，揆諸前開說明，本院
    自應為免刑之判決。
五、沒收：
　㈠扣案如附表編號一所示海洛因，係被告為本案施用上開毒品
    犯行所餘經查獲之第一級毒品。而存放上開毒品之包裝袋與
    所包裝毒品難以完全析離，復無析離之實益及必要，應併視
    為上開毒品，是上開毒品之驗餘部分及其包裝袋，應依毒品
    危害防制條例第18條第1項前段予以諭知沒收銷燬；至因鑑
    驗取用部分，既已用罄，則毋庸宣告沒收銷燬。
　㈡扣案如附表編號二至三所示針筒、分裝勺，均係被告所有供
    其為本案施用上開毒品犯行所用，是皆應依刑法第38條第2
    項前段予以諭知沒收。
六、被告於111年7月6日經上開停止戒治釋放出所後，因罹患後
    天免疫缺乏症候群、橫紋肌溶解症及人類免疫缺陷病毒癡呆
    複合症等疾病，意識混亂且生活無法自理，經警察、消防單
    位送醫，現仍住院治療而無法到庭，被告亦無法針對問題回
    答等節，有衛生福利部臺中醫院111年9月8日函、診斷證明
    書及本院電話紀錄表各1份在卷可參（見本院卷第161至165
    頁），堪認被告於審判中已達心神喪失、因疾病不能到庭之
    程度，原應於其回復及能到庭以前停止審判，惟本案顯有應
    諭知免刑判決之情形，爰依刑事訴訟法第294條第3項，不待
    其到庭，逕行判決。
據上論斷，應依刑事訴訟法第299條第1項但書、第294條第3項，
毒品危害防制條例第35條之1第2款、第10條第1項、第2項、第23
條第1項、第18條第1項前段，刑法第11條、第55條前段、第38條
第2項前段，判決如主文。
本案經檢察官楊仕正提起公訴，檢察官張依琪、朱介斌到庭執行
職務。
中　　華　　民　　國　　111 　年　　9 　　月　　27　　日
                  刑事第十五庭  審判長法  官  陳韋仁
                                      法  官　江健鋒
                                      法  官  陳怡秀
以上正本證明與原本無異。
如不服本判決應於收受送達後20日內向本院提出上訴書狀，並應
敘述具體理由；其未敘述上訴之理由者，應於上訴期間屆滿後20
日內向本院補提理由書（均須按他造當事人之人數附繕本）「切
勿逕送上級法院」。
告訴人或被害人如不服判決，應備理由具狀向檢察官請求上訴，
上訴期間之計算，以檢察官收受判決正本之日起算。
　　　　　　　　　　　　　　　　　　書記官　陳亭卉　　
中　　華　　民　　國　　111 　年　　9 　　月　　28　　日
附表：
編號 物品名稱與數量 備註 一 第ㄧ級毒品海洛因壹包（含包裝袋壹只） 驗前淨重0.1052公克，驗餘淨重0.0853公克；檢出第一級毒品海洛因成分。 二 針筒壹支  三 分裝勺壹支  

附錄本案論罪法條：
毒品危害防制條例第10條第1項、第2項
施用第一級毒品者，處六月以上五年以下有期徒刑。
施用第二級毒品者，處三年以下有期徒刑。